臺灣臺中地方法院民事判決
110年度訴字第2018號
原      告  王凱彥  
法定代理人  王元宏  
訴訟代理人  何湘茹律師
複代理人    胡修齊律師
被      告  林士賢  

            林丙丁  



上列當事人間請求分割共有物事件，本院於民國111年7月11日言
詞辯論終結，判決如下：
    主  　文
一、兩造共有坐落台中市○○區○○段○○○地號、面積三九五．七六平
    方公尺之土地應予分割，其分割方法如附圖即台中市大里地
    政事務所民國一一一年六月十三日土地複丈成果圖所示編號
    A部分、面積八０．三五平方公尺，分歸原告取得；編號B部分
    、面積三一五．四一平方公尺，分歸被告林士賢、林丙丁共
    同取得，並按應有部分比例繼續維持共有。
二、兩造共有坐落台中市○○區○○段○○○地號、面積八七．三一平方
    公尺之土地應予分割，其分割方法如附圖即台中市大里地政
    事務所民國一一一年六月十三日土地複丈成果圖所示編號C
    部分、面積十六．二六平方公尺，分歸原告取得；編號D部分
    、面積七一．０五平方公尺，分歸被告林士賢、林丙丁共同取
    得，並按應有部分比例繼續維持共有。
三、第一項、第二項所示土地依前揭附圖所示分割方法分割後，
    原告同意補償被告林士賢新台幣肆萬伍仟元，另補償被告林
    丙丁新台幣壹萬伍仟元。
四、訴訟費用由兩造按應有部分比例各自負擔。
    事實及理由
壹、程序部分：
一、原告為民國00年0月00日出生，於110年6月25日起訴時尚未
    滿20歲，屬限制行為能力人，亦無訴訟能力，故由法定代理
    人王元宏代為訴訟行為，並委任律師為訴訟代理人，嗣原告
    於111年5月16日已滿20歲而為成年人，具有訴訟能力，毋庸
    再由法定代理人代為訴訟行為，應由本院逕將原告之法定代
    理人部分刪除，方為適法，合先敘明。   
二、被告林丙丁經合法通知，未於最後言詞辯論期日到場，核無
    民事訴訟法第386條各款所列情形，爰依原告之聲請，由其
    一造辯論而為判決。
貳、實體部分：
一、原告方面：
  (一)原告起訴主張坐落台中市○○區○○段000○000地號土地(下稱
      314地號土地、315地號土地，合稱系爭土地)為兩造所共
      有，原告應有部分各為5分之1、被告林士賢應有部分各為
      5分之3、被告林丙丁應有部分各為5分之1。又系爭土地之
      使用分區分別為廣場用地及乙種工業區，因不同之使用分
      區無法合併分割，僅能就314、315地號土地分別進行分割
      。另兩造間就系爭土地並未訂有不分割之特約，亦無因法
      令限制或物之使用目的而有不能分割之情形，因兩造無法
      達成分割之協議，爰依民法第823條第1項及第824條第1、
      2項等規定訴請裁判分割系爭土地。
  (二)原告主張系爭土地採原物分割方式，分割方法如附圖即台
      中市大里地政事務所111年6月13日土地複丈成果圖(下稱
      附圖)所示，即314地號土地編號A部分、面積80.35平方公
      尺，分歸原告取得；編號B部分、面積315.41平方公尺， 
      分歸被告林士賢、林丙丁共同取得，並按應有部分比例繼
      續維持共有。另315地號土地編號C部分、面積16.26平方
      公尺，分歸原告取得；編號D部分、面積71.05平方公尺，
      分歸被告林士賢、林丙丁共同取得，並按應有部分比例繼
      續維持共有。倘被告2人同意依附圖所示分割方法分割，
      原告願再補償被告林士賢新台幣(下同)45000元，另補償
      被告林丙丁15000元。
  (三)並聲明：如主文第1、2、3項所示。
二、被告方面：
  (一)被告林士賢部分：
　 1、同意原告提出如附圖所示之分割方案及補償金額。　
   2、並聲明：原告之訴駁回。
　(二)被告林丙丁部分：　　
　　　被告林丙丁經合法通知，未於最後言詞辯論期日到場，惟
      據其以前到場所為之聲明及陳述略以：
　 1、同意原告提出如附圖所示之分割方案。　
   2、並聲明：原告之訴駁回。　　
三、法院之判斷： 
　(一)按各共有人，得隨時請求分割共有物。共有物之分割，依
      共有人協議之方法行之，分割之方法不能協議決定者，法
      院得因任何共有人之請求，以原物分配於各共有人，民法
      第823條第1項及第824條第1項、第2項第1款分別定有明文
      。原告主張系爭土地為兩造所共有，原告應有部分各為5
      分之1、被告林士賢應有部分各為5分之3、被告林丙丁應
      有部分各為5分之1。又系爭土地之使用分區分別為廣場用
      地及乙種工業區，因不同之使用分區無法合併分割，僅能
      就314、315地號土地分別進行分割。另兩造間就系爭土地
      並未訂有不分割之特約，亦無因法令限制或物之使用目的
      而有不能分割之情形，因兩造無法達成分割之協議，則原
      告基於系爭土地共有人之共有物分割請求權訴請裁判分割
　　　，依前揭民法第823條第1項規定，洵屬正當，應准許之。
  (二)又定共有物分割之方法，應斟酌各共有人之意願、利害關
      係、共有物之價格、利用價值及分割後各部分之經濟價值
      與其應有部分之比值是否相當而為適當之分配，始能謂為
      適當而公平(參見最高法院94年度台上字第1149號民事裁
      判意旨)。兩造共有系爭土地坐落台中市大里區南湖段，
      地形呈西南往東北走向之長條狹長形，地勢尚稱平坦，現
      場為空地，並無地上物等情，已據本院囑託台中市大里地
      政事務所指派測量員於110年9月14日上午會同本院及兩造
      到場履勘屬實，製有勘驗筆錄在卷可憑(參見本院卷第85～
      91頁)，亦為兩造一致不爭執。另系爭土地應如何分割，
      其經濟效益始符合全體共有人即兩造之利益，原告主張如
      附圖所示之分割方案，已據被告林丙丁、林士賢分別於11
      1年1月10日、111年5月11日言詞辯論期日當庭以言詞表示
      同意在卷(參見本院卷第168、204頁)；而原告提出之金錢
      補償方案，亦為被告林士賢於111年7月11日言詞辯論期日
      不爭執(參見本院卷第234頁)，本院審酌被告2人就系爭土
      地之分割方法既願意在分割後繼續維持共有，則被告2人
      之利益顯然一致，原告提出之金錢補償方案對被告林丙丁
      衡情應無不利之情形，足見系爭土地採取如附圖所  示分
      割方案(原物分割及金錢補償)應符合兩造之經濟效益，爰
      諭知系爭土地之分割方法如主文第1、2、3項所示。
四、綜上所述，原告依民法第823條及第824條第1、2項等規定訴
    請裁判分割系爭土地，其分割方法如附圖所示，及原告於系
    爭土地分割後再依序補償被告林士賢、林丙丁45000元、150
    00元，顯然符合兩造之經濟效益，爰諭知系爭土地之分割方
    法如主文第1、2、3項所示。
五、本件為分割共有物事件，在性質上並無訟爭性，兩造地位亦
    得更替，若將訴訟費用命敗訴之被告負擔，在客觀上顯失公
    平，乃依民事訴訟法第80條之1規定，應由兩造按其等應有
    部分比例各自負擔。
六、再本件事證已臻明確，兩造其餘攻擊防禦方法及所提證據資
    料，核與本判決所得心證及結果均不生影響，毋庸逐一論述
    ，併此敘明。 
參、結論：本件原告之訴為有理由，依民事訴訟法第385條第1項
    前段、第80條之1，判決如主文。
中　　華　　民　　國　　111 　年　　8 　　月　　10　　日
                  民事第四庭    法  官  林金灶　　

正本係照原本作成。
如對本判決上訴，須於判決送達後20日內向本院提出上訴狀。如
委任律師提起上訴者，應一併繳納上訴審裁判費。
中　　華　　民　　國　　111 　年　 　8　　月　　10　　日
                                書記官  莊金屏